臺灣臺北地方法院民事裁定 
111年度訴字第2730號
原      告  國家住宅及都市更新中心

法定代理人  花敬群  
訴訟代理人  謝昆峯律師
            張伃萱律師
被      告  牛怡文  
            牛騰巍  

            牛振甫  


上列當事人間請求拆屋還地等事件，本院裁定如下：
    主  文
本件訴訟標的價額核定為新臺幣柒佰參拾壹萬柒仟零捌拾捌元。
原告應於本裁定送達後五日內，補繳第一審裁判費新臺幣伍萬柒
仟零貳拾肆元，逾期不繳，即駁回其訴。
    理  由
一、按訴訟標的之價額，由法院核定。核定訴訟標的之價額，以
    起訴時之交易價額為準；無交易價額者，以原告就訴訟標的
    所有之利益為準。以一訴主張數項標的者，其價額合併計算
    之。以一訴附帶請求其孳息、損害賠償、違約金或費用者，
    不併算其價額，民事訴訟法第77條之1第1項、第2項、第77
    條之2第1項、第2項分別定有明文。又土地所有權人依民法
    第767條所有物返還請求權請求土地占有人拆除房屋返還土
    地，其訴訟標的之價額應以該土地起訴時之交易價額為準（
    最高法院96年度第4次民事庭會議決議參照）。又按請求拆
    屋還地之訴，係以土地返還請求權為訴訟標的，其訴訟標的
    價額應以起訴時土地之交易價額即市價為準。土地倘無實際
    交易價額，得以原告起訴時土地當期公告現值為交易價額，
    核定訴訟標的之價額（最高法院101年度台抗字第983號、10
    5年度台抗字第409號裁定意旨參照）。
二、經查，本件原告依民法第767條、第179條等規定，起訴請求
    被告牛騰巍、牛振甫應自座落於臺北市○○區○○段○○段000地
    號土地（下稱系爭土地）上之建物（門牌號碼：臺北市○○區
    ○○路000○0號，占用系爭土地之面積為21.4平方公尺）遷出
    ，被告牛怡文應將上開建物拆除，並將該部分土地騰空返還
    原告。原告起訴時雖已自行依「申報地價」計算本件訴訟標
    的價額，惟本院參照前開判決意旨，考量「土地公告現值」
    係直轄市及縣（市）政府依平均地權條例第46條規定，對土
    地價值逐年檢討、調整、評估之結果，已經參酌土地之編目
    、使用價值、地理位置等影響價值之行情，逐一檢討後為編
    訂，認訴訟標的價額之核定應以土地當期公告現值為交易價
    額，較符合實際交易價額。是參照系爭土地於111年1月之公
    告現值為每平方公尺新臺幣（下同）34萬1,920元，核定本
    件訴訟標的價額為731萬7,088元（計算式：341,920×21.4＝7
    ,317,088），依民事訴訟法第77條之13規定，應徵第一審裁
    判費7萬3,468元，扣除原告起訴時已繳納之1萬6,444元，尚
    不足5萬7,024元。至聲明第2項請求被告返還相當於租金之
    不當得利部分，核屬附帶請求不併算其價額，併此敘明。
三、綜上，本件訴訟標的價額核定為731萬7,088元，爰依民事訴
    訟法第249條第1項但書之規定，命原告於收受本裁定送達後
    5日內補繳第一審裁判費5萬7,024元，逾期不繳，即駁回其
    訴。
中　　華　　民　　國　　111 　年　　6 　　月　　15　　日
                  民事第一庭    法　官　呂俐雯
以上正本係照原本作成。
如不服本裁定關於核定訴訟標的價額部分，應於送達後10日內向
本院提出抗告狀，並繳納抗告費新臺幣1,000元；其餘關於命補
繳裁判費部分，不得抗告。
中　　華　　民　　國　　111 　年　　6 　　月　　15　　日
　                              書記官　吳芳玉